【裁判字號】    90,上訴,3761
【裁判日期】    901226
【裁判案由】    竊盜
【裁判全文】
臺灣高等法院刑事判決                            九十年度上訴字第三七六一號
    上  訴  人
    即  被  告  丁○○
右上訴人因竊盜案件，不服臺灣板橋地方法院九十年度易字第二三五○號，中華民國
九十年十月九日第一審判決（起訴案號：臺灣板橋地方法院檢察署九十年度偵字第八
五八○號；移送併辦案號：臺灣士林地方法院檢察署九十年度偵字第五四九九號、臺
灣板橋地方法院檢察署九十年度偵字第一四三四五號）提起上訴，本院判決如左：
    主  文
原判決撤銷。
丁○○連續竊盜，累犯，處有期徒刑壹年貳月。
    事  實
一、丁○○曾於民國七十五年間因竊盜案件，經臺灣板橋地方法院判處有期徒刑五月
    確定，於七十六年五月二十四日執行完畢；又於七十六年間因竊盜等案件，經臺
    灣板橋地方法院判決應執行有期徒刑十月確定，嗣經減為有期徒刑五月，於七十
    七年四月二十二日執行完畢出監；又於七十九年因竊盜案件，經臺灣臺北地方法
    院判處有期徒刑四月確定，於七十九年九月二日執行完畢；又於八十一年間因竊
    盜案件，經臺灣板橋地方法院判處有期徒刑七月確定，於八十三年六月二十三日
    執行完畢；又於八十五年間因竊盜案件，經臺灣臺北地方法院判處有期徒刑四月
    確定，於八十六年九月二十二日執行完畢；又於八十七年間因竊盜案件，經臺灣
    臺北地方法院判處有期徒刑五月確定，於八十七年十二月二十二日執行完畢；又
    於八十九年間因竊盜案件，經臺灣板橋地方法院判處有期徒刑三月確定，於九十
    年二月一日執行完畢。詎丁○○猶不知悔改，因缺錢花用，竟基於意圖為自己不
    法之所有之概括犯意，先於九十年五月二日晚上八時三十分許，在臺北市○○○
    路一０一巷七號一樓後方，竊取乙○○所有之瓦斯桶一個，得手後於攜往他處變
    賣之途中，旋於九十年五月三日凌晨一時三十分許，在臺北縣新莊市○○路一一
    三號前為警查獲並扣得上開瓦斯桶一個（丁○○於同日經檢察官訊問後釋放）；
    丁○○復承前概括之犯意，於九十年五月十七日下午三時許，在臺北市○○○路
    ○段十七巷七號前，竊取甲○○所有之瓦斯桶一個，得手後於攜往他處變賣之途
    中，旋於同日下午四時五十分許，在臺北縣新莊市○○路一五０號前為警查獲並
    扣得上開瓦斯桶一個（丁○○於同日經檢察官限制住居後釋放）；丁○○又承前
    概括之犯意，於九十年八月二十九日下午二時許，在臺北縣新莊市○○路瓊英巷
    四弄二號前，竊取丙○○○所有之瓦斯桶一個，得手後於攜往他處變賣之途中，
    旋於同日下午二時三十分許，在臺北縣新莊市○○路與富國路口為警查獲並扣得
    上開瓦斯桶一個。
二、案經臺北縣警察局新莊分局報請臺灣板橋地方法院檢察署檢察官偵查起訴及移送
    併辦，暨臺北縣警察局新莊分局報請臺灣士林地方法院檢察署檢察官移送併辦。
    理  由
一、右揭事實，業據上訴人即被告丁○○坦承不諱，核與被害人乙○○於警訊、本院
    九十年十二月三日訊問時，及被害人甲○○、丙○○○於警訊時指述失竊之情節
    相符，並有乙○○、甲○○、丙○○○領回其等失竊瓦斯桶之贓物認領保管單（
    收據）各一紙附卷可稽。本案事證明確，被告犯行洵堪認定。
二、核被告丁○○所為，係犯刑法第三百二十條第一項之普通竊盜罪。被告先後三次
    竊盜犯行，時間緊接，所犯構成要件相同，顯係基於概括犯意反覆為之，為連續
    犯，應依刑法第五十六條之規定以一罪論，並加重其刑。又起訴書雖僅記載被告
    竊取乙○○所有瓦斯桶之犯行，惟被告竊取甲○○所有瓦斯桶之事實（即臺灣士
    林地方法院檢察署九十年度偵字第五四九九號移送併辦部分）及被告竊取丙○○○所有瓦斯桶之事實（即臺灣板橋地方法院檢察署九十年度偵字第一四三四五號
    移送併辦部分）既與被告竊取乙○○所有瓦斯桶之犯行，具有連續犯之裁判上一
    罪關係，基於審判不可分之原則，本院自應併予審究。再查被告曾於八十九年間
    因竊盜案件，經臺灣板橋地方法院以八十九年度易字第二八四一號判決處有期徒
    刑五月確定，於九十年二月一日執行完畢，有臺灣高等法院檢察署刑案紀錄簡覆
    表一份附卷可稽，其於有期徒刑執行完畢後，五年內再犯本案法定刑為有期徒刑
    之罪，為累犯，應依法加重其刑，並依法遞加之。
三、原審認被告罪證明確，予以論科，固非無見，惟查：(一)刑法第三百二十二條規定
    以竊盜為常業之罪，指以竊盜為職業者而言，不以行竊次數為標準，苟非以行竊
    為謀生之職業，縱有多次行竊，仍難以常業竊盜論擬，最高法院三十年度上字第
    三二八號判例參照。雖被告於偵查及原審訊問時供承：無業，居無定所，因缺錢
    吃飯始多次竊盜等情在卷，然被告於警訊時亦供稱：一個瓦斯桶賣新台幣二百元
    等語，而以被告自九十年五月二日起至同年八月二十九日止，連續三次竊取他人
    之瓦斯桶等情觀之，被告遇便順手行竊雖有三次，惟所得財物極為非鉅，依一般
    經驗法則判斷，尚難以此恃為生活，被告所為究與以行竊為謀生之職業之情形不
    同，自難以常業竊盜論擬。原審失查，認被告所為係犯刑法第三百二十二條之常
    業竊盜罪，並依竊盜犯贓物犯保安處分條例第三條第一項第二款、第四條及第五
    條第一項前段規定宣告被告於刑之執行前，令入勞動場所強制工作三年，即有未
    洽。被告上訴意指執此指摘原判決不當，為有理由，應由本院將原判決撤銷改判
    。爰審酌被告有多次竊盜犯罪前科素行不端、犯罪動機、目的、手段、行竊之次
    數、竊得之財物價值非鉅，及犯罪後坦承犯行之態度等一切情狀，量處如主文第
    二項所示之刑。又按十八歲以上之竊盜犯，有犯罪習慣者，得宣告其於刑之執行
    前，令入勞動場所強制工作三年，固為竊盜犯贓物犯保安處分條例第三條第一項
    第一款、第四條及第五條第一項前段明文規定，然人民身體之自由應予保障，憲
    法第八條設有明文，限制人身自由之法律，其內容須符合憲法第二十三條所定要
    件，而保安處分係對受處分人將來之危險性所為拘束其身體、自由等之處置，以
    達教化與治療之目的，為刑罰之補充制度，本諸法治國家保障人權之原理及刑法
    之保護作用，其法律規定之內容，應受比例原則之規範，使保安處分之宣告，與
    行為人所為行為之嚴重性、行為人所表現之危險性，及對於行為人未來行為之期
    待性相當，司法院大法官會議釋字第四七一號解釋參照，是被告雖為十八歲以上
    之竊盜犯，其曾於七十五年間因竊盜案件，經臺灣板橋地方法院判處有期徒刑五
    月確定，於七十六年五月二十四日執行完畢，又於七十六年間因竊盜等案件，經
    臺灣板橋地方法院判決應執行有期徒刑十月確定，嗣經減為有期徒刑五月，於七
    十七年四月二十二日執行完畢出監，又於七十九年因竊盜案件，經臺灣臺北地方
    法院判處有期徒刑四月確定，於七十九年九月二日執行完畢，又於八十一年間因
    竊盜案件，經臺灣板橋地方法院判處有期徒刑七月確定，於八十三年六月二十三
    日執行完畢，又於八十五年間因竊盜案件，經臺灣臺北地方法院判處有期徒刑四
    月確定，於八十六年九月二十二日執行完畢，又於八十七年間因竊盜案件，經臺
    灣臺北地方法院判處有期徒刑五月確定，於八十七年十二月二十二日執行完畢，
    又於八十九年間因竊盜案件，經臺灣板橋地方法院判處有期徒刑三月確定，於九
    十年二月一日執行完畢，有臺灣高等法院檢察署刑案紀錄簡覆表及本院被告全國
    前案紀錄表各一份附卷可按，被告自七十五年起至八十九年止前後共因竊盜案件
    入監受刑高達七次，且多係出監後未逾二年即再犯竊盜罪，顯見被告欠缺正確工
    作觀念或無正常工作即會犯罪，有犯罪之習慣，然以被告竊盜犯罪手段係遇便順
    手竊取攤販置於路旁之瓦斯桶，而所竊取之財物價值非鉅，被害人所受損害亦屬
    輕微，被告對社會治安尚無高度危險性等情判斷，其受本件自由刑，依比例原則
    衡量，足認對於被告未來行為之期待性相當，是本院認被告並無宣告於刑之執行
    前，令入勞動場所強制工作之必要，附此敘明。
四、公訴意旨另略以：被告丁○○於九十年五月二日下午七時許，在臺北縣新莊市○○路四六一號前竊取不詳姓名之人所有之腳踏車一輛，因認被告丁○○亦涉犯竊
    盜罪嫌云云。惟按犯罪事實應依證據認定之，無證據不得推定其犯罪事實，又不
    能證明被告犯罪者，應諭知無罪之判決，刑事訴訟法第一百五十四條、第三百零
    一條第一項分別定有明文；又被告之自白，不得作為有罪判決之唯一證據，仍應
調查其他必要之證據，以察其是否與事實相符，刑事訴訟法第一百五十六條第二
    項亦定有明文。本件公訴人認被告丁○○涉有此部分竊盜犯行，係以被告於警訊
    及檢察官訊問時之自白為其論斷。惟被告丁○○於原審及本院審理時已堅詞否認
    有竊取上開腳踏車之行為，並辯稱：上開腳踏車放置路邊，不曉得是誰的等語。
    查警方及檢察官迄未能查明上開腳踏車係屬何人所有，雖然被告自承係從路邊騎
    走該腳踏車，惟該腳踏車既然任意放置路旁，極可能係他人棄置之物或遺失之物
    ，不能逕予斷定仍屬他人所有之物或仍置於所有人之實力支配之下，此外復查無
    其他積極證據足以證明被告確有竊取他人所有之上開腳踏車之犯行，自難僅憑被
    告於警訊及檢察官訊問時之自白，即認定被告係竊取他人所有之腳踏車，此部分
    自屬不能證明被告犯罪，惟公訴意旨認此部分與被告竊取乙○○之瓦斯桶之犯行
    具有連續犯之裁判上一罪關係，爰不另為無罪之諭知，附此敘明。
據上論斷，應依刑事訴訟法第三百六十九條第一項前段、第三百六十四條、第二百九
十九條第一項前段，刑法第三百二十條第一項、第五十六條、第四十七條，罰金罰鍰
提高標準條例第一條前段，判決如主文。
本案經檢察官劉靜婉到庭執行職務。
中      華      民      國    九十    年     十二     月    二十六    日
                              臺灣高等法院刑事第 十五 庭
                                  審判長法  官  房  阿  生
                                        法  官  鄧  振  球
                                        法  官  雷  元  結
右正本證明與原本無異。
檢察官如不服本判決應於收受送達後十日內向本院提出上訴書狀，其未述上訴之理由
者並得於提起上訴後十日內向本院補提理由書（均須按他造當事人之人數附繕本）。
被告不得上訴。
                                        書記官  梁  雅  華
中    華    民    國     九十     年      十二      月     二十六       日
附錄：本判決論罪科刑法條全文
刑法第三百二十條
意圖為自己或第三人不法之所有，而竊取他人之動產者，為竊盜罪，處五年以下有期
徒刑、拘役或五百元以下罰金。
意圖為自己或第三人不法利益，而竊佔他人之不動產者，依前項之規定處斷。
前二項之未遂犯罰之。


司法院資訊處製作；財團法人民間司法改革基金會備份。
